臺灣高等法院臺南分院刑事判決　　　　　九十一年度上易字第一六四號　　　Ｇ
　　　上　訴　人　臺灣嘉義地方法院檢察署檢察官
　　　被　　　告　甲　○　○
　　　選任辯護人　嚴　庚　辰　律師
右上訴人因被告妨害公務等案件，不服臺灣嘉義地方法院九十年度易字第七一六號中
華民國九十一年八月十五日第一審判決（起訴案號：臺灣嘉義地方法院檢察署九十年
度偵字第三四０五號），提起上訴，本院判決如左：
      主      文
上訴駁回。
      事      實
一、甲○○曾於民國（下同）八十六年四月三日，因詐欺案件經法院判處有期徒刑六
    月確定，於八十七年六月三日執行完畢；甲○○明知飲酒後因注意能力減低，有
    礙行車安全，依法不得駕駛動力交通工具，竟於九十年三月二十七日凌晨時分，
    在嘉義縣民雄地區某夜市服用酒類後，已達不能安全駕駛動力交通工具之程度，
    而仍駕駛其所有未懸掛車牌之（原車牌號碼ＳＫ─五四三九號）自小貨車欲返回
    嘉義市住處，於同日凌晨一時五十五分許，行經嘉義市○○路○段與五顯街口前
    為警攔獲，嗣經測得其血液中酒精濃度為一０九ＭＧ／ＤＬ而查獲上情。
二、案經嘉義市警察局第一分局報由臺灣嘉義地方法院檢察署檢察官偵查起訴。
      理      由
一、被告甲○○對於其本人服用酒類後，仍駕駛其所有前開自小貨車，自嘉義縣民雄
    鄉欲返家嘉義市住處，於九十年三月二十七日凌晨一時五十五分許，行經嘉義市
    ○○路與五顯街口時，經警攔查後隨即測得其血液中酒精濃度為一０九ＭＧ／Ｄ
    Ｌ等事實坦承不諱，核與證人即當日值勤警員乙○○結證情節相符，並有財團法
    人嘉義基督教醫院生化緊急檢查單一件在卷可按（見警卷第七頁），而上開所測
    得其血液中酒精濃度為一０九ＭＧ（公絲）／ＤＬ（公合），換算其呼氣後酒精
    濃度，為每公升零點五四五毫克，已超過每公升零點二五毫克之標準不少，此有
    嘉義市警察局第一分局北興派出所報告一紙在卷足稽（見警卷第五頁），是則被
    告服用酒類後，於案發時顯已不能安全駕駛動力交通工具而駕駛，應堪認定。故
    被告辯稱：我喝酒後意識清楚，判斷及行動力並無異常，所測酒經濃度未逾越公
    共危險標準云云，顯係事後避重就輕之詞，委無足採。其事證明確，犯行洵堪認
    定。
二、核被告甲○○所為，係犯刑法第一百八十五條之三之服用酒類不能安全駕駛動力
    交通工具而駕駛之公共危險罪。另查，被告曾於八十六年間因詐欺案件，經法院
    判處有期徒刑六月確定，於八十七年六月三日執行完畢之事實，有台灣高等法院
    被告全國前案紀錄表及台灣嘉義地方法院檢察署刑案資料查註紀錄表各一件在卷
    可參，其於有期徒刑之執行完畢後，五年以內，再犯本件有期徒刑以上之罪，為
    累犯，應依刑法第四十七條之規定，加重其刑。
三、公訴意旨另以：被告王志棉於九十年三月二十七日凌晨飲酒後，仍駕駛其所有未
    懸掛車牌之車號ＳＫ─五四三九號自小貨車欲返回嘉義市住處，於同日凌晨一時
    五十五分許，行經嘉義市○○路○段與五顯街口前為警攔獲，警員乙○○因聞其
    酒精味甚濃又未攜帶任何證照，欲請甲○○至嘉義市警察局第一分局北興派出所
    接受調查，王某下車後轉至後車廂開啟帆布鐵門欲取不明物品，乙○○唯恐王某
    酒後衝動對其不利而趨前制止時，王某竟以該帆布架後鐵門重擊乙○○左手腕，
    致乙○○受有左手腕擦傷之傷害，王某更持車內裝硬幣之塑膠盒丟擲乙○○，因
    認被告另涉犯刑法第二百七十七條第一項之傷害罪嫌及同法第一百三十五條第一
    項之妨害公務罪嫌，而與本院論罪科刑部分有牽連犯之同一案件關係等語。
四、按犯罪事實應依證據認定之，無證據不得推定其犯罪事實，刑事訴訟法第一百五
    十四條定有明文。又犯罪事實之認定，應憑真實之證據，倘證據是否真實尚欠明
    確，自難以擬制推測之方法，為其判斷之基礎；而認定犯罪事實之證據係指足以
    認定被告確有犯罪行為之積極證據而言，該項證據自須適合於被告犯罪事實之認
    定，始得採為斷罪資料，最高法院五十三年著有臺上字第六五六號、二十九年上
    字第三一０五號著有判例可資參照。且刑事訴訟上證明之資料，無論其為直接或
    間接證據，均須達於通常一般之人均不致有所懷疑，而得確信其為真實之程度，
    始得據為有罪之認定，若其關於被告是否犯罪之證明未能達此程度，而有合理懷
    疑之存在，致使無從形成有罪之確信，根據「罪證有疑，利於被告」之證據法則
    ，即不得遽為不利被告之認定，此有最高法院七十六年度臺上字第四九八六號判
    例可稽。又按告訴人之告訴，係以使被告受刑事訴追為目的，是其陳述是否與事
    實相符，仍應調查其他證據以資審認，亦有最高法院五十二年台上字第一三００
    號判例可資參照。末按刑事訴訟為發現實質之真實，採直接審理及言詞審理主義
    ，證據資料必須能由法院以直接審理方式加以調查，證人必須到庭以言詞陳述，
    始得採為判斷之依據。司法警察官本於其職務作成之報告文書，或係基於他人之
    陳述而作成，或為其判斷之意見，其本身無從依直接審理方式加以調查，應無證
    據能力，不能認為刑事訴訟法第一百六十五條第一項所稱「其他文書可為證據者
    」之證據書類，縱令已將之向被告宣讀或告以要旨，依同法第一百五十五條第二
    項規定，亦不能遽採為有罪判決之論據，此亦有最高法院八十六年台上字第六二
    一０號判決足資參照。
五、公訴意旨認被告涉犯此部分罪嫌，無非以(1)告訴人乙○○之指訴、(2)警員乙○○
    及詹裕勝二人之報告書及(3)診斷證明書等為其論據。惟被告甲○○自始至終堅決
    否認有此部分之犯行，並辯稱：因我所駕車子無牌，亦未帶行、駕照，告訴人要
    我到派出所，我就開車跟去，到達派出所時，他說要扣車，我就開啟帆布車廂門
    欲取下擺夜市需要冰存的物品，告訴人不讓我拿，就打我的左手臂，並以擒拿將
    我的左手臂反折，連續出重拳打到粉碎性骨折。我未以帆布蓋傷害告訴人乙○○
    ，因車廂門操作方式為兩段式，在放下時需先平行拉出再朝下拉落，過程費時，
    無瞬間拉下落擊告訴人左手之可能，且縱有拉落亦必先擊傷告訴人頭部或身體，
    然實際上告訴人受傷部位卻僅有左手腕，顯與事理不合。我亦未持塑膠盒丟擲告
    訴人，係因告訴人強拉我的手，我手執之錢幣盒因而掉落地上等語。經查：
(一)告訴人乙○○指陳被告下車後轉至後車廂開啟帆布廂門欲取不明物品，伊唯恐被
    告酒後衝動對伊不利而趨前制止時，被告竟以該帆布架後鐵門重擊乙○○左手腕
    云云，惟經原審法院現場模擬勘驗告訴人所述情節，其結果：倘以告訴人所述被
    告與告訴人當時站立之相關位置，被告顯無「以鐵門重擊告訴人左手腕」之施力
    點，此有勘驗筆錄及照片附卷可參（見原審卷第五十八頁制第六十頁、第六十二
    頁至第六十五頁），足見告訴人指訴情節，與力學原理尚屬有違，難認足供憑採
    。又告訴人所提診斷證明書，僅足證明告訴人於本案取締過程經過後有受傷之事
    實，若無其他客觀具體證據資料，尚不得以推測方式即認定告訴人所受傷勢係被
    告所造成。
(二)公訴人所引司法警察（官）詹裕勝、乙○○職務上所做成之報告書，依前開說明
    及最高法院八十六年台上字第六二一０號判決，因不具證據能力，依法尚不得逕
    採為被告不力之認定，應先敘明。況上開報告書之製作人，其中警員乙○○即為
    本案之告訴人，該報告書之內容是否公允，本值置疑，而據伊到庭指陳情節，尚
    有前開瑕疵之情業如前述，尤難採為不力被告之認定；抑且，證人即警員詹裕勝
    於本院審理時結證：「（問勝：當天看到什麼情形？答稱：）我在派出所值班，
    聽到派出所外面有聲響，走出派出所左前方位置，停有被告的小貨車，被告倒在
    小貨車前面右手抱著左手，看到乙○○手左腕受傷，車道上都是硬幣還有塑膠盒
    。」等語，核與渠所製作之報告書內容大致相符，是證人詹裕勝所證述情節，係
    於渠聽到派出所外有聲響後外出察看之事發後情形，亦即被告如何受傷蹲於路旁
    、告訴人左手腕如何受傷等情，均非證人詹裕勝所目睹，渠之證詞就本案之待證
    事實（被告是否以帆布鐵門重擊告訴人），亦難認有證據能力。
(三)再查，被告案發當日左肱骨粉碎性骨折，其他身體部位並無外傷，此有財團法人
    嘉義基督教醫院診斷證明書一份在卷足稽（見原審卷第三十七頁），告訴人雖指
    係被告數度跌倒造成，惟以上開左肱骨骨折係屬粉碎性，若係跌倒所致，則其跌
    倒力道必大，衡諸情理，一般人跌倒，基於本能必彎膝下跌，或以下臂手掌撐抵
    ，甚難以左肱觸地，且其膝蓋或手掌必有擦挫傷，然被告並無之，顯與情理有悖
    。況告訴人於其所製作上開報告書載稱：「．．．因派出所前為南來北往之縱貫
    路，車潮眾多，．．．職基於保護立場即至車道中以腕力欲將王某（指被告）帶
    至派出所保護，但被王某掙脫逃跑。酒醉狀態的王某因重心不穩，在『車道』中
    摔倒數次後蹲在路旁稱其手臂受傷，．．」等語，有該報告書足稽（見警卷第五
    頁），又於偵查中陳稱：他（指被告）在『安全島』摔傷等語（見偵查卷第八頁
    反面），再於本院調查中陳稱：他在『派出所門口前的電線桿凹洞』跌倒等語（
    見本院九十一年十月十六日訊問筆錄），前後所指不一，難令人遽信。況其提出
    『派出所門口前的電線桿凹洞』之照片所示僅路面與水溝蓋接縫處不平而已，並
    非深陷之凹洞，衡情被告若有踏踩，致多腳踝扭傷，應不致造成左肱骨粉碎性骨
    折，而財團法人嘉義基督教醫院九十一年南分院敬刑義字第一六八八四號函亦稱
    ：被告臂傷乃「螺旋狀」骨折，以扭轉性傷害機率最大，函文一份附本院卷足稽
    ，益徵被告上開所辯應屬非虛，告訴人之指訴與實情不合，無足採信。
    綜上所述，公訴意旨此部分所指尚屬不能證明，原應為無罪之認定，然因公訴意
    旨係以此部分若成立犯罪與本院論罪科刑部分有牽連犯之裁判上一罪關係起訴，
    是就此部分，爰不另為無罪之諭知，附此敘明。
六、原審認被告所犯公共危險部分之罪證明確，因予適用刑法第一百八十五條之三、
    第四十一條第一項前段、第四十七條，罰金罰鍰提高標準條例第二條等規定，並
    審酌被告之品行、高中畢業之智識程度、酒後駕車對公眾及自身用路安全所生之
    危害及犯罪後之態度等一切情狀，量處被告有期徒刑三月，並諭知易科罰金以三
    百元折算一日之標準。另就被告涉嫌傷害及妨害公務等部分，不能證明犯罪，因
    公訴人認此部分與上開論罪科刑部分有牽連犯之裁判上一罪關係起訴，爰就此部
    分不另為無罪之諭知。本院經核原判決認事用法或量刑，俱無不合。檢察官依告
    訴人之聲請而指摘原判決量刑過輕或無罪諭知有不當之處，為無理由，應予駁回
    。
據上論斷，應依刑事訴訟法第三百六十八條，判決如主文。
本案經檢察官邱克斌到庭執行職務。
中    華    民    國      九十一      年      十一      月      二十六  日
                                  臺灣高等法院臺南分院刑事第五庭
                                      審判長法官  鄭文    肅
                                            法官  黃    三    哲
                                            法官  王    浦    傑
右正本證明與原本無異。
不得上訴。
                                      法院書記官  蔡    振    豐
中    華    民    國      九十一      年      十一      月     二十八   日
附錄：
刑法第一百八十五條之三
服用毒品、麻醉藥品、酒類或其他相類之物，不能安全駕駛動力交通工具而駕駛者，
處一年以下有期徒刑、拘役或三萬元以下罰金。
